【裁判字號】    99,訴,915
【裁判日期】    991221
【裁判案由】    損害賠償
【裁判全文】
臺灣桃園地方法院民事判決               99年度訴字第915號
原      告  張欽本
訴訟代理人  巫宗翰律師
被      告  台灣省石門農田水利會
法定代理人  莊玉光
訴訟代理人  卓聖圍律師
複 代理 人  邱國旺律師
上列當事人間請求損害賠償事件，於民國99年11月30日辯論終結
，本院判決如下：
    主  文
原告之訴及假執行之聲請均駁回。
訴訟費用由原告負擔。
    事實及理由
一、原告主張：
  (一)兩造於民國65年起即就坐落桃園縣八德市○○段837 地號石
    門大圳員樹林支渠第8號池塘訂有灌溉蓄水池繳納用水使用
    費同意書（下稱系爭使用契約），最近1期訂約之約期為93
    年1月1日起至95年12月31日止。惟被告於93年8月13日以原
    告違反系爭使用契約而主張解除（本院按，應係終止，下同
    ）契約，並向本院民事庭提起93年度訴字第1506號拆屋還地
    訴訟，經判決原告應將本院93年度訴字第1506號判決附圖所
    示A1、B1、C1、A2、B2、C2、D1、G 、D2、D3、E 、F 、J
    部分土地返還被告，其後原告不服提起上訴，仍遭臺灣高等
    法院95年度上字第261 號判決駁回確定在案（下稱前案）。
    嗣被告向本院聲請強制執行，經本院民事執行處以96年度執
    字第4234號受理執行，並業於99年5 月25日將上開附圖所示
    A1、B1、C1建物（下稱系爭A1、B1、C1建物）部分拆除完畢
    。然查，被告當時法定代理人即證人尤碧海於被告提起本院
    93年度訴字第1506號訴訟前曾向原告保證僅請求返還系爭D1
    、D2、D3部分土地，而因被告當時法定代理人尤碧海係代被
    告為意思表示及受意思表示，則尤碧海向原告所為之保證自
    應視為被告所為之保證。詎被告後並未履行其保證，竟仍請
    求原告返還系爭A1、B1、C1、A2、B2、C2、D1、G 、D2 、
    D3、E 、F 、J 部分土地，並致原告所有系爭A1、B1、C1
    部分建物遭本院民事執行處強制執行拆除完畢，使原告受有
    新台幣（下同）100 萬元之損害。又依尤碧海於本院99年10
    月29日準備程序期日證稱池塘管理室（即系爭A1、B1、C1
    建物部分）可暫緩拆除等語可知，系爭A1、B1、C1部分池塘
    管理室並非尤碧海於93年擔任水利會長時指示起訴範圍，準
    此，該證詞即顯與原告主張事實內容相符，況原告係依台灣
    省石門農田水利會灌溉蓄水池使用要點第13、14條規定，於
    58年原始出資興建系爭A1、B1、C1部分池塘管理室，且得被
    告同意，更向台灣電力公司桃園區營業處申請魚池用電在案
    ，並非違章建築，自具有法律上之權源。綜上，被告故意違
    反保證，不法侵害原告就系爭A1、B1、C1部分建物之所有權
    ，且致原告受有損害，爰依民法第184 條第1 項前段提起本
    件訴訟。
  (二)聲明：被告應給付原告新台幣100 萬元整，暨自起訴狀繕本
    送達翌日起至清償日止，按週年利率5%計算之利息；原告願
    供擔保，請准予宣告假執行。
二、被告則以：
  (一)坐落桃園縣八德市○○段836之2、836之3、836之7、837 地
    號等4筆土地為被告所有，兩造於93年1月13日曾重新簽訂系
    爭使用契約，同意原告依約於93年1月1日起至95年12月31日
    止得使用系爭池塘貯蓄之池水。嗣因原告違約，被告乃於93
    年8月31日終止系爭使用契約，並訴請本院93年度訴字第150
    6 號拆屋還地案件，經判決原告應將系爭A1、B1、C1、A2、
    B2 、C2、D1、G、D2、D3、E、F、J部分建物拆除，並將土
    地返還原告，原告雖不服提起上訴，仍遭臺灣高等法院95年
    度上字第261號判決駁回上訴，並於95年10月3日確定在案。
    查原告於前揭本院93年度訴字第1506號及臺灣高等法院95年
    度上字第261號案件審理中，從未主張被告前法定代理人即
    證人尤碧海同意其所稱不為起訴請求部分，則原告於前開判
    決確定並執行完畢後，空言主張被告憑藉訴訟及執行程侵害
    其權利，顯無根據。況原告於收受本院93年度訴字第1506號
    判決時即應已知悉拆屋還地之事實，而該訴訟業於95年10月
    3日確定在案亦已如上所述，則參諸民法第197條第1項前段
    規定及最高法院72年度台上字第738號判例意旨，原告所主
    張之侵權行為損害賠償請求權未於2年內行使，亦早已罹於
    消滅時效。
  (二)聲明：原告之訴駁回；如受不利判決，願供擔保請准宣告免
    為假執行。
三、首查，兩造間訂有系爭使用契約，被告前以原告違反契約約
    定而主張解除契約，並向本院訴請原告拆屋還地，經前案判
    決被告勝訴確定，原告應拆除包含系爭A1、B1、C1建物並將
    建物所在之土地返還被告在案，嗣被告向本院聲請強制執行
    ，經本院民事執行處以96年度執字第4234號受理執行，並業
    於99年5月25日將系爭A1、B1、C1部分拆除完畢等情，為兩
    造所不爭執，並有前案判決（含本院93年度訴字第1506號民
    事判決、台灣高等法院95年度上字第261號民事判決）在卷
    可稽，並經本院依職權調取前案卷宗及本院96年度執字第42
    34號卷宗核閱無訛，堪信為真實。
四、按因故意或過失不法侵害他人之權利者，負損害賠償責任，
    民法第184條第1項前段定有明文。原告主張：被告當時之法
    定代理人即證人尤碧海於被告向本院提起前案訴訟前曾向原
    告保證僅請求返還系爭D1、D2、D3部分土地，不及於系爭A1
    、B1、C1建物部分，而因尤碧海係代被告為意思表示及受意
    思表示，則尤碧海向原告所為之保證自應視為被告所為之保
    證，被告竟違反其保證，起訴請求拆除系爭A1、B1、C1建物
    ，致遭前案判決並經強制執行拆除，被告之行為已侵害原告
    對於系爭A1、B1、C1建物之所有權等節，為被告所否認。是
    本件應審究之爭點在於(一)前案起訴前，被告是否曾向原告保
    證不訴請拆除系爭A1、B1、C1建物？(二)被告訴請原告拆除A1
    、B1、C1建物經法院判決勝訴確定後聲請強制執行拆除，對
    於原告是否該當民法第184條第1項前段侵權行為之要件？經
    查：
  (一)證人尤碧海於本院審理時證稱：93年伊在石門農田水利會當
    會長，因為原告排放污水而主張解除租約，當時是八德工作
    站回報的，在前案起訴前，伊並未向原告承諾只起訴拆除前
    案判決附圖所示之D1、D2、D3建物，不及於系爭A1、B1、C1
    建物，伊當會長，不可能這樣承諾，在起訴後，原告來找伊
    ，伊對原告說違章的部分已經查報了，要趕快自動拆除，至
    於老的管理室要不要拆除可以再協商等語（見本院卷第51至
    52 頁），原告主張前案起訴前被告之法定代理人保證不就A
    1、B1、C1建物訴請拆除，視為被告有此保證乙情，已無可
    採。
  (二)又兩造間之系爭使用契約僅容許原告使用被告所有之桃園縣
    八德市○○段地號837 號土地，然原告卻未經被告同意，擅
    自於被告所有之桃園縣八德市○○段地號836 之2 土地上搭
    建系爭A1、B1、C1建物而為使用，顯屬無權占有，被告依民
    法第767 條之規定自得主張其所有權，請求原告拆除此部分
    建物，將土地回復原狀返還被告等情，業據前案確定判決書
    記載甚詳，原告既有無權占用被告土地之違法情形在先，被
    告依法訴請原告拆屋還地，自屬合法維護權利之行為，難認
    有何故意或過失不法侵害原告權利之可言，原告主張被告起
    訴請求原告拆除系爭A1、B1、C1建物及聲請強制執行等行為
    不法侵害原告之所有權，顯非有據。
五、綜上論述，原告主張被告於前案起訴前保證不就系爭A1、B1
    、C1建物訴請拆除，被告事後故意違反保證而訴請原告拆除
    系爭A1、B1、C1建物進而聲請強制執行之行為不法侵害原告
    之所有權等語均非可採。從而，原告依侵權行為之法律關係
    請求被告賠償原告所受之損害100 萬元，即非有理，應予駁
    回。另原告之訴既經駁回，其陳明願供擔保請求准予假執行
    部分亦失所附麗，爰併予駁回。
六、本件事證已臻明確，兩造其餘攻擊防禦方法及舉證，核於判
    決之基礎及結果無影響，無庸一一論列，附此敘明。
七、據上論結，原告之訴無理由，依民事訴訟法第78條，判決如
    主文。
中    華    民    國    99    年    12     月   21     日
            民事第二庭   審判長法  官  劉克聖
                               法  官  卓立婷
                               法  官  袁雪華
以上正本係照原本作成。
如對本判決上訴，須於判決送達後20日內向本院提出上訴狀。
中    華    民    國    99    年    12     月   21     日
                               書記官  劉霜潔

司法院資訊處製作；財團法人民間司法改革基金會備份。
